最高法院刑事判決　　　　　　　　　　　　　　　八十八年度台上字第五七六○號
　　上　訴　人　乙○○
　　　　　　　　甲○○
　　共　　　同
　　選任辯護人　王能幸律師
右上訴人等因妨害自由案件，不服台灣高等法院台中分院中華民國八十六年六月二十
四日第二審更審判決（八十五年度上更(一)字第一八一號，起訴案號：台灣台中地方法
院檢察署八十二年度偵字第一九九五八號），提起上訴，本院判決如左：
    主  文
原判決關於乙○○部分撤銷，發回台灣高等法院台中分院。
其他上訴駁回。
    理  由
一、發回部分（即乙○○上訴部分）
本件原判決認定上訴人乙○○與原審共同被告甲○○在台中市經營大泰實業有限公司
，黃順勤於民國八十二年間向該公司借款，累積本金、利息合計新台幣（下同）三百
零二萬元而無力清償，且避不見面，乙○○、甲○○到處找尋黃順勤討債，八十二年
十月三十日晚上十時許，黃順勤前往台中市○○○路一名綽號「三兄」之朋友家中，
該「三兄」者與乙○○亦為朋友關係，知乙○○正在找尋黃順勤，乃暗中電告乙○○
有關黃順勤行，乙○○、甲○○即夥同另二不詳姓名成年男子，共同基於犯意之聯
絡，駕車至該「三兄」住處，適在「三兄」門口遇見正要離去之黃順勤，乙○○等四
人竟施強暴，強拉黃順勤上車，將之押往台中市○○街一五－二號陳豐富所開設之富
強代書事務所解決債務，而妨害黃順勤之行動自由，因黃順勤無力還債，四人乃於當
晚押解黃順勤回其台中縣霧峰鄉○○路七○五號住處，欲向黃順勤之父拿取土地所有
權狀及印鑑，以便辦理抵押，惟因為時已晚，恐驚動鄰居而作罷，遂再原車返回富強
代書事務所後，乙○○下車，而讓甲○○與該二名不詳姓名者再押黃順勤同車至台中
縣太平鄉頭坑山區之蝙蝠洞附近，在車內過夜，至翌日上午七時許，原車回到富強
代書事務所，與乙○○會合後，黃順勤即在該事務所內依乙○○之指示簽下如原判決
附表所示金額共三百零二萬元之本票六紙，交予乙○○收執，乙○○等四人復將黃順
勤帶往台中縣霧峰鄉○○路七○五號住處，欲取土地所有權狀及印鑑，以供辦理抵押
物設定，為黃順勤之父發現有異，報警而於同日上午十時三十分許查獲乙○○、甲○
○，另二不詳姓名人則逃逸，黃順勤因而得回復自由等情。因而撤銷第一審論處上訴
人乙○○共同以非法方法剝奪人之行動自由部分之判決，改判仍對之論處同一罪刑。
固非無見。
惟查：(一)告訴人之告訴係以使被告受刑事訴追為目的，是其陳述是否與事實相符，仍
應調查其他證據以資審認。卷查告訴人黃順勤於警訊陳稱「是於昨（三十）日下午約
十八時許，我至台中市○○街（富強代書事務所）與乙○○商談解決債務，但甲○○
要我上他們的車再說，即夥同乙○○、陳豐富、梁世雄及其他不詳之人共八、九人押
我至大里溪大衛橋附近……」，於檢察官訊問時亦供稱「我原本是要到那裡向朋（友
）借錢還他們，但沒找到，就到代書處……」，其後於第一審及原審始指稱其於當日
為上訴人等所撞見後即被強行押走等情，就其於當日下午到達富強代書事務所之前是
否已遭上訴人等剝奪行動自由乙節，前後供述似非一致，究竟何者為可採﹖自有調查
審認之必要。原審就該部分事實，未調查其他證據及於判決內說明認定之理由，徒憑
告訴人於審理中之指訴，遽採為認定之依據，其採證認事與證據法則不無違背，並有
調查未盡及理由不備之違法。(二)告訴人於警訊指訴陳豐富為參與上訴人等將其強押之
人，而上訴人等先後二次載告訴人至台中縣霧峰鄉○○路一○五號告訴人之父住處，
陳豐富均一同前往，並為上訴人等及告訴人、證人陳金春一致供明（見一審卷第五十
八、五十九頁，原審上訴卷第四十四頁），原審共同被告甲○○復於原審陳稱：「（
與上訴人等同行之二名不詳姓名成年男子）其中一位是陳豐富，另一位是陳豐富的朋
友」（見原審卷第七十頁正面），則陳豐富是否確為本案共犯之一﹖如非共犯，其目
睹上訴人等對告訴人討債之經過情形如何﹖此與上訴人等犯罪事實之認定，至有關係
，而有傳喚陳豐富到庭查明之必要，本院前次判決發回意旨就此已予指明，乃原審仍
未調查即行判決，亦有應於審判期日調查證據而未予調查之違背法令。(三)原審沿用第
一審判決書之錯誤記載，將本件起訴案號第一九九五八號誤載為第二○二五○號，與
卷內訴訟資料不合，亦有違誤。以上諸端，或為上訴意旨所指摘，或為本院得依職權
調查之事項，應認原判決關於乙○○部分仍有撤銷發回之原因。
二、駁回部分（即甲○○上訴部分）
按上訴期間為十日，自送達判決後起算，刑事訴訟法第三百四十九條前段定有明文。
查本件上訴人甲○○因妨害自由案件，經原審判決後，於八十六年七月四日將判決正
本送達於該上訴人收受，有送達證書附於原審卷內可按，其上訴期間截至同年月十七
日即已屆滿（含在途期間三日），其期間之末日又非星期日、紀念日、或其他休息日
，乃竟延至八十六年七月二十五日始行提出「補具上訴理由」狀（此前未曾提出上訴
狀），顯已逾期，其上訴自非合法，應予駁回。
據上論結，應依刑事訴訟法第三百九十七條、第四百零一條、第三百九十五條前段，
判決如主文。
中      華      民      國    八十八    年      十      月     十四     日
                              最高法院刑事第九庭
                                  審判長法官  曾  有  田
                                        法官  陳  宗  鎮
                                        法官  劉  介  民
                                        法官  魏  新  和
                                        法官  孫  增  同
      右正本證明與原本無異
                                              書  記  官
中      華      民      國    八十八    年      十      月     十九     日
